【裁判字號】    96,交聲更,29
【裁判日期】    970321
【裁判案由】    交管條例聲異
【裁判全文】
臺灣板橋地方法院交通事件裁定        96年度交聲更字第29號
原處分機關  交通部公路總局臺北區監理所
受處分人即
異  議  人  甲○○
上列受處分人因違反道路交通管理處罰條例案件，對於交通部公
路總局臺北區監理所於中華民國96年4月25日北監自裁字第裁40-
CV0000000 號違反道路交通管理事件之裁決聲明異議，經本院於
96年8 月14日以96年度交聲字第583 號裁定，受處分人不服，提
起抗告，經臺灣高等法院撤銷發回，本院裁定如下：
    主  文
原處分撤銷。
甲○○不罰。
    理  由
一、原處分意旨略以：異議人即受處分人甲○○於民國96年1 月
    30日13時47分許，駕駛車牌號碼7N-0720 號自用小客車，行
    經臺北縣新莊市○○路與建國一路口處，因「駕車行經有燈
    光號誌管制之交岔路口闖紅燈」、「車輛所有人之處罰，應
    歸責使用人」之違規事實，為警依採證照片，以北縣警交字
    第CV0000000 號舉發通知單逕行舉發，由車主王俊祥指定違
    規駕駛人為甲○○，嗣經原處分機關依道路交通管理處罰條
    例第53條第1 項、第63條第1 項第3 款（漏載第1 項第3 款
    ）、第85條第1 項之規定，裁處罰鍰新臺幣（下同）2,700
    元，並記違規點數3 點。
二、聲明異議意旨略以：伊於上開時間，確實駕駛上揭車輛行經
    台北縣新莊市○○路，欲左轉建國一路，伊當時通過道路停
    止線時，號誌還顯示為綠燈，所以駕車至道路中心點等待左
    轉，但因對向直行的車輛甚多，結果等到紅燈，才有機會左
    轉至建國一路，故不服原處分，聲明異議，請求撤銷原處分
    云云。
三、按法院受理交通事件，準用刑事訴訟法之規定，道路交通管
    理處罰條例第89條前段定有明文。又「認定犯罪事實所憑之
    證據，雖不以直接證據為限，間接證據亦包括在內。然而無
    論直接證據或間接證據，其得為訴訟上之證明者，須於通常
    一般之人均不致有所懷疑，而得確信其為真實之程度者，始
    得據為有罪之認定。倘其證明尚未達到此一程度，而有合理
    之懷疑存在，而無從使事實審法院得有罪之確信時，即應由
    法院為諭知被告無罪之判決。」最高法院76年台上字第4986
    號判例亦揭示刑事訴訟法上法院認定事實之最重要原則，是
    以法院審理違反道路交通管理處罰條例案件時，當有其適用
    。
四、經查，異議人於上揭時間、地點通過交岔路口時，號誌燈顯
    示為紅燈一情，有採證照片2 幀在卷可佐，並為異議人所不
    否認，堪信為真實。惟異議人辯稱其通過該中正路道路停止
    線時號誌尚為綠燈，而本件舉發情形，經臺北縣政府警察局
    交通隊警員乙○○於本院訊問時證稱：伊於96年1 月30日13
    時47分許站在陸橋，該處看不見異議人所行駛方向的停止線
    ，伊是待紅燈亮起時，才拿相機拍攝，所以異議人應該是紅
    燈之後才通過道路停止線到達臺北縣新莊市○○路與建國一
    路口處待轉。該路口處於綠燈時，可逕行左轉至中心點等待
    左轉，但伊是在紅燈亮起後，才開始拍攝等語（本院卷第10
    頁、第11頁），顯見證人乙○○雖攝得異議人通過該路口時
    ，號誌顯示為紅燈，然依所站之位置，無從查知異議人通過
    該中正路停止線時，號誌究否亦為紅燈，已難逕以該違規照
    片認定異議人確有闖紅燈之違規情形，另衡以該攝得之違規
    照片第2 張照片（96年度交聲字第583 號卷第12頁所附下方
    照片），雖顯示當時為紅燈，然新莊市○○路來往方向均尚
    有車輛行駛，且照片上方橫跨中正路之斑馬線上，清楚可見
    路人均仍站立於左側人行道而呈靜止狀態，照片左側暫停於
    建國一路口之黑色機車騎士亦尚將腳放置地上支撐而未前行
    ，依常理推斷，拍攝照片當時中正路方向燈號應屬剛轉換成
    紅燈之瞬間，然中正路、建國一路口係屬大型十字路口，駛
    至路口中心點需相當時間，且依該照片顯示異議人車輛前方
    尚有1 輛大貨車等待左轉，另依第1 張違規照片（96年度交
    聲字第583 號卷第12頁所附上方照片），顯示異議人車輛後
    方尚有1 輛自小客車緊跟其後行至該路口，依常情，異議人
    及後方之車輛應不會於號誌燈變換紅燈之際，不約而同均以
    高速駛越停止線而至路口中心點待轉，顯見異議人辯稱行經
    道路停止線等待左轉時燈號尚顯示為綠燈，惟因等待對向車
    道車輛通過，至其通過道路中心點時號誌方顯示為紅燈等語
    ，非屬無據，故本件尚無具體充足之證據使本院確信異議人
    有系爭闖紅燈之違規情形，原處分機關未予詳查即遽以裁罰
    ，即難認為允當，本件異議為有理由，應將原處分撤銷，改
    諭知不罰，以資適法。
五、據上論斷，應依道路交通案件處理辦法第20條前段，裁定如
    主文。
中    華    民    國    97    年    3     月    21    日
                        臺灣板橋地方法院交通法庭
                            法  官  俞秀美
上列正本證明與原本無異。
如對本裁定不服，應於送達後 5日內，向本院提出抗告狀（應抄
附繕本）。
                            書記官  謝怡貞
中    華    民    國    97    年    3     月    24    日


司法院資訊處製作；財團法人民間司法改革基金會備份。
